臺北高等行政法院判決　　　　　　　　　　　　　　　九十三年度簡字第六六四號
　　原　　　告　甲○○
　　被　　　告　宜蘭縣政府
　　代　表　人　乙○○縣長）.
右當事人間因就業服務法事件，原告不服行政院勞工委員會中華民國九十三年三月十
九日勞訴字第○九三○○○三六九八號訴願決定，提起行政訴訟。本院判決如左：
　　主  文
原告之訴駁回。
訴訟費用由原告負擔。
　　事  實
一、事實概要：
    緣原告非法僱用逃逸之印尼籍外國人NOVIANTI君（以下簡稱：Ｎ君，護照號碼：
    AD372519）及逾期居留之印尼籍外國人NAULI YANTI君（以下簡稱Ｙ君，護照號
    碼：M134367）二名，於其所開設之夜貓族視廳歌唱遊藝場從事坐檯陪酒之工作
    ，案經宜蘭縣警察局宜蘭分局於九十二年九月二十六日查獲，該分局遂於九十二
    年十月七日以警蘭外字第○九二○○○三○九○號函移由原處分機關宜蘭縣政府
    審查屬實，原處分機關乃依就業服務法第五十七條第一款及第六十三條第一項規
    定，於九十二年十一月二十日以府勞社字第○九二○一二三九四五號處分書處原
    告罰鍰新台幣二十萬元整。原告不服，提起訴願遭決定駁回，遂提起本件行政訴
    訟。
二、兩造聲明：
　　(一)原告聲明求為判決：1.原處分及訴願決定均撤銷。
                        2.訴訟費用由被告負擔。
　　(二)被告聲明求為判決：1.駁回原告之訴。
                        2.訴訟費用由原告負擔。
三、兩造之爭點：被告機關認原告非法僱用逃逸之印尼籍外國人Ｎ君及逾期居留之印
    尼籍外國人Ｙ君，從事坐檯陪酒之工作，違反就業服務法第五十七條第一款規定
    ，乃依同法第六十三條第一項規定，處原告新台幣二十萬元罰鍰，是否適法？
（一）原告主張之理由：
    1.原告於宜蘭市○○街一一六號二樓經營歡唱夜貓族視聽歌唱遊藝場領有營利事
      業登記證之合法從事視聽歌唱業，並無僱用外籍女子從事坐檯陪酒工作，惟於
      九十二年九月二十六日宜蘭警分局員警前來本營業場所實施臨檢時，將與客人
      相約歌唱消費之印尼外勞Ｎ君及外僑Ｙ君等二名女子，認係從事坐檯小姐，將
      兩名女子帶回宜蘭分局中山派出所偵訊，被告不得硬稱該二名名女子為原告店
      內之坐檯服務小姐而處原告罰鍰二十萬元。
    2.本案該兩名外籍女子經警方臨檢人員帶回宜蘭分局中山派出所偵訊，因語言不
      通加上遭受恐嚇及帶往數處偵訊，亦不給與相約而來之本省籍男朋友見面，強
      迫其蓋指紋並稱不從即帶往山區「砰砰」，使用不法手段取得口供筆錄，實令
      原告無法心服。
    3.事後獲知臨檢人員以不法手段取口供筆錄後，原告前往宜蘭警分局請求分局准
      予複審，並提出申請書陳情，該申請書雖經宜蘭分局收文組事後食言不同意複
      審此事，可請縣議員林水金先生做證，又當時原告在警方製作筆錄時亦已強調
      本營業場所並無僱用本案兩名外籍女子，請惠查原筆錄。
  　4.綜合所述事實經過，謹請鈞院為惠傳本案該兩名外籍女子之男朋友即本省籍客
      人陳益友先生（住宜蘭市○○路十二號）及張育銘先生（戶籍宜蘭縣礁溪鄉○
      ○村○○街二十四號）；為保護原告係合法正當營業人免受冤情，謹請撤銷原
      處分及原決定，准予免罰為禱。
（二）被告主張之理由：
    1.「雇主聘僱外國人不得有下列情事：一、聘僱未經許可，許可失效或他人所申
      請聘僱之外國人。」「違反第四十四條或第五十七條第一款、第二款規定者處
      新台幣十五萬元以上，七十五萬元以下罰鍰。：：」為就業服務法第五十七條
      第一款及第六十三條第一項所明定。
    2.原告起訴理由略謂：「：：惟於九十二年九月二十六日宜蘭分局員警前來本營
      業場所實施臨檢時將與客人相約歌唱消費之印尼外勞Ｎ君及印尼外僑Ｙ君：：
      認為從事坐檯小姐將二名係爭之女子帶回宜蘭分局中山派出所偵訊：：。」等
      語；查本案違規事實，經本縣警察局宜蘭分局九十二年九月二十六日查獲，並
      當場製作偵訊筆錄，原告於偵訊筆錄上雖稱：「（員警問：警方臨檢發現店內
      有張青萍等五名小姐及客人楊則賢：：當時在作何事？）陳君答：當場楊則賢
      客人一名，張青萍、陳惠惊、鄧氏孝三名是服務生，ＮＯＶＩＡＮＴＩ、ＮＡ
      ＵＬＩ　ＹＡＮＴＩ二名印尼籍在等朋友，我不認識：：。」，惟在該店消費
      之客人楊則賢君供稱：「（員警問：本分局人員：：臨檢時發現你所坐桌有六
      名女子與你是何關係？）楊君答：那些女子都是店內小姐，：：。（員警問：
      在店內小姐如何坐在你旁邊？）楊君答：我前往該店內：：等桌面安排好即叫
      那些小姐過來坐在我旁邊及我所坐的那桌。（員警問：你確實不認識為警方在
      該店內，當時坐在你那桌陪你的那些小姐？其中有五名外籍女子？）楊君答：
      我確實不認識那些小姐，更不認識那些外籍女子。」，又逾期居留外僑ＮＡＵ
      ＬＩ　ＹＡＮＴＩ君亦供稱：「（員警問：警方於九月二十六日二十一時十分
      進入夜貓族 KTV 實施臨檢時，你是否在場？當時你在作何事？）答：我當時
      和客人楊則賢同桌，準備陪客人喝酒，當時警察就進入臨檢了。（員警問：你
      的雇主是何人？雇主每月支付你多少薪資？）答：我的雇主是甲○○：：，他
      每月支付我二萬元薪資，：：。」，另逃逸外勞ＮＯＶＩＡＮＴＩ君亦供稱：
      「（員警問：警方進入夜貓族臨檢時，有看見你與店內共五名正陪座男客人楊
      則賢：：你作何解釋？）答：我有陪男客楊則賢喝酒聊天。（員警問：你於夜
      貓族工作多久？）答：我於九十二年八月多開始在夜貓族工作，至九月二十六
      日為警察查獲。（員警問：僱用你的雇主是何人？）答：我的雇主是甲○○：
      ：。」在案為憑（同附件五）；另警方對印尼籍外勞及外僑做筆錄時，雙方皆
      以台語對談，並有攝影錄音存證；又原告及客人楊君及印尼外勞、外僑皆於筆
      錄上簽署確認無誤，原告所訴，顯係推托卸責之詞，不足採信，故原告違反前
      開規定足堪認定，被告據以處分，於法並無違誤，請鈞院判決如答辯之聲明，
      謹請鑒核。
　　理  由
一、本件被告處原告罰鍰二十萬元，罰鍰數額在二十萬元以下（司法院曾依行政訴訟
    法第二百二十九條第二項之規定，將行政訴訟法第二百二十九條第一項之簡易案
    件金額提高為二十萬元，並自九十三年一月一日起施行），係屬行政訴訟法第二
    百二十九條第一項第二款規定之涉訟事件，應依簡易訴訟程序進行之，先予明
    。
二、按「雇主聘僱外國人不得有下列情事：一、聘僱未經許可、許可失效或他人所申
    請聘僱之外國人。」「違反．．．第五十七條第一款．．．規定者，處新臺幣十
    五萬元以上七十五萬元以下罰鍰。」分別為就業服務法第五十七條第一款及第六
    十三條第一項所明定。至有無聘僱關係，應依客觀具體事實認定之，並不以有書
    面約定為要件；苟該外國人有勞務提供，而另一方對之有指揮監督關係，或有勞
    務報酬之約定者，亦應認有聘僱關係存在。
三、本件被告認原告非法僱用逃逸之印尼籍外國人Ｎ君及逾期居留之印尼籍外國人Ｙ
    君，從事坐檯陪酒之工作，違反就業服務法第五十七條第一款規定，乃依同法第
    六十三條第一項規定，以九十二年十一月二十日府勞社字第○九二○一二三九四
    五號處分書，處原告罰鍰新台幣二十萬元整，原告不服，提起訴願遭決定駁回，
    原告循序起訴意旨如事實欄所載。
四、卷查本案違規事實，係經宜蘭縣警察局宜蘭分局於九十二年九月二十六日查獲，
    原告於警訊時雖稱：「（員警問：警方臨檢發現店內有張青萍等五名小姐及客人
    楊則賢：：當時在作何事？）陳君答：當場楊則賢客人一名，張青萍、陳惠惊、
    鄧氏孝三名是服務生，ＮＯＶＩＡＮＴＩ、ＮＡＵＬＩ　ＹＡＮＴＩ二名印尼籍
    在等朋友，我不認識：：。」；惟在該店消費之客人楊則賢則供稱：「（員警問
    ：本分局人員：：臨檢時發現你所坐桌有六名女子與你是何關係？）楊君答：那
    些女子都是店內小姐，：：。（員警問：在店內小姐如何坐在你旁邊？）楊君答
    ：我前往該店內：：等桌面安排好即叫那些小姐過來坐在我旁邊及我所坐的那桌
    。（員警問：你確實不認識為警方在該店內，當時坐在你那桌陪你的那些小姐？
    其中有五名外籍女子？）楊君答：我確實不認識那些小姐，更不認識那些外籍女
    子。」；又逾期居留外僑Ｙ君亦供稱：「（員警問：警方於九月二十六日二十一
    時十分進入夜貓族 KTV 實施臨檢時，你是否在場？當時你在作何事？）答：我
    當時和客人楊則賢同桌，準備陪客人喝酒，當時警察就進入臨檢了。（員警問：
    你的雇主是何人？雇主每月支付你多少薪資？）答：我的雇主是甲○○：：，他
    每月支付我二萬元薪資，：：。」；另逃逸外勞Ｎ君於警訊時亦供稱：「（員警
    問：警方進入夜貓族臨檢時，有看見你與店內共五名正陪座男客人楊則賢：：你
    作何解釋？）答：我有陪男客楊則賢喝酒聊天。（員警問：你於夜貓族工作多久
    ？）答：我於九十二年八月多開始在夜貓族工作，至九月二十六日為警察查獲。
    （員警問：僱用你的雇主是何人？）答：我的雇主是甲○○：：。」等情，有經
    受訊問人原告及客人楊則賢及印尼外勞Ｎ君、外僑Ｙ君簽名確認之警訊筆錄附原
    處分卷可稽。又Ｙ君係逾期居留之外僑；而Ｎ君則係逃逸之外勞，亦有外僑入出
    境資料及外勞居留查詢資料等附卷可參。是被告據以處罰原告，洵屬有據；原告
    訴稱並無僱用該二名外籍女子從事坐檯陪酒工作，並稱該兩名外籍女子經警方臨
    檢人員恐嚇，強迫蓋指紋云云，容非可採，其聲請訊問縣議員林水金、該兩名外
    籍女子及客人陳益友、張育銘等人，核無必要。
五、綜上所述，原告起訴論旨，容非可採。被告以原告非法僱用逃逸之印尼籍外國人
    Ｎ君及逾期居留之印尼籍外國人Ｙ君，從事坐檯陪酒之工作，違反就業服務法第
    五十七條第一款規定，乃依同法第六十三條第一項規定，以九十二年十一月二十
    日府勞社字第○九二○一二三九四五號處分書，處原告罰鍰新台幣二十萬元整，
    並無違誤，訴願決定予以維持，亦無不合；原告訴請撤銷，為無理由，應予駁回
    。又本件係適用簡易訴訟程序，爰不經言詞辯論逕為判決。
據上論結，原告之訴為無理由，爰依行政訴訟法第二百三十三條第一項、第九十八條
第三項前段，判決如主文。
中　　　華　　　民　　　國　　九十三　　年　　　九　　　月　　 三十 　　日
                                  臺北高等行政法院  第六庭
      　　　　　　　　　　　　　　　　　　　　      法　官　許瑞助
右為正本係照原本作成。
本件以訴訟事件所涉及之法律見解具有原則性者為限，始得於本判決送達後二十日
內向本院提出上訴狀並表明上訴理由，如已於本判決宣示後送達前提起上訴者，應
於判決送達後二十日內補具上訴理由（均按他造人數附繕本），且經最高行政法院
許可後方得上訴。
中　　　華　　　民　　　國　　九十三　　年　　　九　　　月　　 三十 　　日
                                                    書記官  吳芳靜
